臺灣高等法院花蓮分院刑事裁定　　　100年度聲更(一)字第2號
聲　請　人　臺灣高等法院花蓮分院檢察署檢察官
受　刑　人　蕭光哲
上列聲請人因受刑人數罪併罰有2裁判以上，聲請定其應執行之
刑（100年度執聲字第87號），本院裁定後（100年度聲字第102
號），經最高法院發回更審，本院裁定如下：
    主  文
聲請駁回。
    理  由
一、聲請意旨略以：上列受刑人蕭光哲因妨害公務等數罪，先後
    經判決確定如附表一所示，應依刑法第53條、第51條第5款
    規定，定其應執行之刑，爰依刑事訴訟法第477條第1項聲請
    裁定等語。
二、按數罪併罰有二裁判以上者，固得依刑法第51條之規定定其
    應執行之刑，但須以裁判確定前為前提。倘若被告先後犯甲
    、乙、丙三罪，而甲罪係在乙罪裁判確定前所犯，甲、乙兩
    罪均經判決確定，並已裁定定其應執行之刑，則丙罪雖在乙
    罪裁判確定前所犯，但因其在甲罪裁判確定之後，且乙罪既
    已與甲罪合併定其應執行刑，則丙罪即不得再與乙罪重複定
    其應執行之刑，最高法院72年度臺非字第47號判例意旨參照
    。次按定執行刑之裁定，具有與科刑判決同一之效力；又對
    於已判決確定之各罪，已經裁定其應執行之刑者，如又重複
    裁定其應執行之刑，自係違反一事不再理之原則，最高法院
    98年度台非字第37號判決、68年台非字第50號判例、100年
    度台非字第116號判決意旨亦可資參照。經查：本件受刑人
    以其所犯附表一編號1至6所示6罪，前經臺灣花蓮地方法院
    （最高法院100年台抗字第755號裁定誤載為本院）於98年1
    月23日以98年度聲字第45號裁定，定其應執行刑為有期徒刑
    2年8月（即如附表二所示）；附表一編號7至9所示3罪，前
    經本院於100年5月18日以100年度聲字第70號裁定，與其他
    12罪合併定其應執行為有期徒刑20年（如附表三所示），從
    而前開2裁定合計21罪全部均已裁定定其應執行之刑，且前
    開2裁定皆已確定，有臺灣高等法院被告前案紀錄表乙份可
    稽，自與確定判決具有同一效力。而除前開2裁定合計21罪
    外，並未另出現他罪，而與前開2裁定所示之罪，合於定應
    執行刑之要件，須另行提出定應執行刑之聲請，而使前定之
    執行刑當然失效之情形。惟聲請人卻自本院100年度聲字第
    70號裁定之15罪中抽離3罪（如附表三編號4、7、8，即本件
    附表一編號7至9）與本件附表一編號1至6所示6罪合併聲請
    定其應執行之刑（本件），另就抽離後其餘之12罪聲請合併
    定其應執行之刑（臺灣高等法院花蓮分院檢察署100年度執
    聲字第88號，經本院以100年度聲字第103號裁定後，經最高
    法院發回更審，另分為本院100年度聲更（一）字第3號），
    從形式上觀察，本件如附表一所示各罪，雖均符合數罪併罰
    之要件，且係以首先判決確定之日作為基準，將在該日期前
    所犯之各罪，聲請定其應執行之刑，然臺灣花蓮地方法院98
    年度聲字第45號裁定及本院100年度聲字第70號裁定既均已
    確定，具有確定判決同一效力，聲請人自受其拘束，不得再
    自本院100年度聲字第70號確定裁定中抽離3罪，與臺灣花蓮
    地方法院98年度聲字第45號確定裁定之6罪，合併重複聲請
    定其應執行之刑。聲請人聲請就本件附表一所示9罪定其應
    執行之刑，顯係就同一案件重複聲請，有違一事不再理之原
    則，其聲請為不合法，應予駁回。
三、再按裁判確定前犯數罪者，併合處罰之；數罪併罰，分別宣
    告其罪之刑，若宣告多數有期徒刑者，於各刑中之最長期以
    上，各刑合併之刑期以下，定其刑期。但不得逾30年，刑法
    第50條、第51條第5款，分別定有明文。又數罪併罰，有2裁
    判以上者，依第51條之規定，定其應執行之刑，同法第53條
    亦規定甚明。再者，法律上屬於自由裁量之事項，有其外部
    性界限及內部性界限，並非概無拘束。依據法律之具體規定
    ，法院應在其範圍選擇為適當之裁判者，為外部性界限；而
    法院為裁判時，應考量所適用之法規之目的及法律秩序之理
    念所在者，為內部性界限。法院為裁判時，二者均不得有所
    踰越。在數罪併罰，有2裁判以上，定其應執行之刑之案件
    ，法院所為刑之酌定，固屬自由裁量之事項，然仍應受前揭
    外部性界限及內部性界限之拘束（最高法院80年台非字第
    473號判例、97年台非字第505號判決、100年度台抗字第755
    號裁定意旨參照）。本件受刑人以其所犯附表一編號1至6所
    示6罪，前經臺灣花蓮地方法院於98年1月23日以98年度聲字
    第45號裁定，定其應執行刑為有期徒刑2年8月（即如附表二
    所示）；附表一編號7至9所示3罪，前經本院於100年5月18
    日以100年度聲字第70號裁定，與其他12罪合併定其應執行
    之刑為20年（即如附表三所示），已如前述，則上開兩裁定
    21罪，合計刑期為有期徒刑22年8月，本院自應受此法律目
    的及法秩序理念之內部性界限之限制。然聲請人自本院100
    年度70號裁定中抽離3罪（如附表三編號4、7、8，即本件附
    表一編號7至9）與本件附表一編號1至6所示6罪合併聲請定
    其應執行之刑（本件），另就抽離後其餘之12罪聲請合併定
    其應執行之刑（臺灣高等法院花蓮分院檢察署100年度執聲
    字第88號，經本院100年度聲字第103號裁定後，經最高法院
    發回更審，分為本院100年度聲更（一）字第3號），就本件
    如附表一所示9罪所示之刑最長期者為如附表一編號9所示之
    7年6月，而就抽離後之12罪所示之刑最長期者則為15年4月
    （如附表二編號13、14），從而本件裁定如准予合併定其應
    執行刑，須定7年6月以上，本院100年度聲更（一）字第3號
    案件，則須定15年4月以上，始符合外部界限之限制，惟若
    此兩案共21罪合計刑期至少為22年10月以上，顯然逾越臺灣
    花蓮地方法院100年度聲字第45號、本院100年度聲字第70號
    兩裁定刑期合計22年8月之內部性界限，而不利於受刑人，
    本院無從依聲請人之聲請為適法之裁定，聲請人之聲請顯有
    未合，亦應予以駁回。
據上論斷，依刑事訴訟法第220條，裁定如主文。
中    華    民    國   100    年    11    月    4     日
                    刑事庭審判長法  官  何方興
                                法  官  王紋瑩
                                法  官  張宏節
以上正本證明與原本無異。
如不服本裁定，應於裁定送達後5日內向本院提出抗告狀。抗告
書狀，並應敘述抗告之理由。
中    華    民    國   100    年    11    月    4     日
                                書記官  溫尹明